【裁判字號】    98,交聲,1515
【裁判日期】    980427
【裁判案由】    聲明異議
【裁判全文】
臺灣臺中地方法院交通事件裁定        98年度交聲字第1515號
原處分機關  交通部公路總局臺中區監理所臺中市監理站
異  議  人
即受處分人  甲○○
上列異議人因違反道路交通管理處罰條例案件，對於交通部公路
總局臺中區監理所臺中市監理站民國98年4月17日所為之處分（
裁監稽違字第裁61-HD0000000號），聲明異議，本院裁定如下：
    主    文
原處分關於吊扣汽車駕駛執照拾貳個月部分撤銷。
甲○○汽車駕駛人駕駛普通重型機器腳踏車，經測定酒精濃度超
過規定標準，吊扣普通重型機器腳踏車駕駛執照壹年。
    理    由
一、聲明異議意旨略以：異議人即受處分人甲○○（下稱受處分
    人）於民國98年4月13日21時57分，因酒後駕駛車牌號碼HL2
    -953號普通重型機器腳踏車，行經臺中縣大里市○○○路○
    段700之1號前時，遭警攔停，並施以酒測，為警以其有「機
    器腳踏車駕駛執照業經吊銷仍駕駛機器腳踏車」及「吐氣所
    含酒精濃度每公升達0.34毫克」之違規情事，而為警製單舉
    發。嗣經原處分機關交通部公路總局臺中區監理所臺中市監
    理站（下稱原處分機關）改以其「領有小型車駕駛執照駕駛
    重型機器腳踏車」及「酒精濃度超過規定標準（每公升達0.
    25毫克至0.4毫克）」，於98年4月17日以裁監稽違字第裁61
    -HD0000000號裁決書，分別裁處「罰鍰新臺幣（下同）1800
    元」、「罰鍰15000元，並吊扣汽車駕駛執照12個月，施以
    道安講習」。惟受處分人為職業聯結車駕駛，平日賴開車為
    生計，若駕照被吊扣1年，全家生活頓失依靠陷入困境，其
    係騎機車酒駕又無機車駕照，原處分機關吊扣汽車駕駛執照
    ，容有違誤，請求撤銷原處分關於吊扣汽車駕駛執照部分之
    裁罰，改罰無照駕駛，讓其有繼續工作的機會，定會痛改前
    非等語。
二、按汽車駕駛人飲用酒類或其他類似物後，其吐氣所含酒精濃
    度超過每公升0.25毫克，不得駕車；駕駛汽車經測試檢定酒
    精濃度超過標準，處汽車駕駛人罰鍰1萬5千元以上6萬元以
    下，並當場移置保管該汽車及吊扣駕駛執照1年，道路交通
    安全規則第114條第2款、道路交通管理處罰條例第35條第1
    項第1款分別定有明文。復按94年12月14日修正前道路交通
    管理處罰條例第68條規定：「汽車駕駛人，因違反本條例及
    道路交通安全規則之規定，受吊扣或吊銷駕駛執照處分時，
    吊扣或吊銷其持有各級車類之駕駛執照」，其立法意旨，在
    於違規行為對道路交通秩序之維持及道路交通安全已生較大
    之影響，故規定吊扣或吊銷其持有各級車類之駕駛執照，以
    限制其繼續駕車行駛道路之權利，其係屬駕駛行為之限制，
    並不因所持駕駛執照種類不同而有所差異。然按該條文已修
    正為：「汽車駕駛人，因違反本條例及道路交通安全規則之
    規定，受吊銷駕駛執照處分時，吊銷其持有各級車類之駕駛
    執照」，並於95年3月1日施行，考其修正理由乃因舊法將違
    法或違規駕駛人所持有各級車類之駕駛執照一併吊扣或吊銷
    失之苛酷，影響人民工作及生活甚鉅，故為上開修正。是依
    前開修正後道路交通管理處罰條例第68條規定，受吊扣駕駛
    執照處分時，只吊扣其違法或違規當時所駕駛車輛之駕駛執
    照，不再吊扣其持有各級車類之駕駛執照，僅於受吊銷駕駛
    執照處分時，始吊銷其持有各級車類之駕駛執照，而限縮原
    條文之適用範圍，即受吊扣駕駛執照處分即不在本條規定適
    用之列，且本件原處分係於98年4月17日裁決，自應依修正
    後之道路交通管理處罰條例第68條規定裁處方屬適法。
三、經查，受處分人於聲明異議狀中對於其確有酒後駕車之前開
    違規行為此節並不爭執，且有舉發違反道路交通管理事件通
    知單、原處分裁決書各1份附卷可稽，受處分人前開違規行
    為固堪以認定。惟查，受處分人係駕駛普通重型機器腳踏車
    違規，且依修正後道路交通管理處罰條例第68條規定，受吊
    扣駕駛執照處分時，已不得再吊扣受處分人所持有各級車類
    之駕駛執照，已如前述，則受處分人駕駛普通重型機器腳踏
    車違反道路交通管理處罰條例第35條第1項第1款規定，自應
    吊扣其普通重型機車駕駛執照1年方是，原處分關於「吊扣
    汽車駕駛執照12個月」部分之處罰，即非合法，應認本件異
    議為有理由，原處分關於吊扣汽車駕駛執照12個月部分應予
    撤銷，並就該撤銷部分改諭知如主文第2項所示之處罰，以
    資適法。至受處分人併請求改罰無照駕駛云云，因非屬本件
    異議範圍，本院無從併予審究，附此敘明。
四、據上論斷，應依道路交通管理處罰條例第87條第2項，道路
    交通案件處理辦法第20條規定，裁定如主文。
中    華    民    國    98    年    4    月    27     日
                        臺灣臺中地方法院交通法庭
                                法  官  丁智慧
上正本證明與原本無異。
如不服本裁定，應於送達後5日內，向本院提出抗告狀。(應附繕
本)
                                書記官  林錦源
中    華    民    國    98    年    4    月    27     日


司法院資訊處製作；財團法人民間司法改革基金會備份。
